最高法院民事判決　　　　　　　　　　　　　　　八十八年度台上字第三五○一號
　　上　訴　人　甲○○
　　訴訟代理人　黃謙恩律師
　　被 上訴 人　台北縣新店地政事務所
　　法定代理人　陳明陽
　　訴訟代理人　湯明亮律師
右當事人間請求國家賠償事件，上訴人對於中華民國八十七年十一月三日台灣高等法
院第二審判決（八十七年度上國字第一二號），提起上訴，本院判決如左：
    主  文
上訴駁回。
第三審訴訟費用由上訴人負擔。
    理  由
本件上訴人主張：伊於民國（下同）八十年四月二十三日向台北縣稅捐稽徵處新店分
處（下稱稅捐處新店分處）繳納土地增值稅新台幣（下同）三百八十萬五千三百六十
二元，於同年月二十六日向被上訴人申請辦理坐落台北縣深坑鄉○○○段深坑子小段
第五十、五十之一、五十八地號土地（系爭土地）所有權人更正登記、管理人變更登
記及所有權移轉登記，被上訴人遲至八十五年一月十九日始駁回登記申請並退回文件
，積壓案件四年八個月又十九天，不予補正或准駁處分，亦不將上開繳稅收據擲回稅
捐處新店分處，致伊不能辦理退稅，而須按月繳納貸款利息，此乃公務員怠於執行職
務，致伊受有損害等情，爰依國家賠償法第二條第二項後段規定，求為命被上訴人賠
償利息損失一百零五萬八千五百零九元及加付法定遲延利息之判決。
被上訴人則以：上訴人之上開申請登記事件，因上訴人未於期限內補正，而於八十年
五月二十二日經伊駁回並退回包括繳稅收據在內之申請案卷。其後上訴人自動放棄退
稅，並於同年六月三日提出申覆理由書，伊除將上訴人之申覆理由書轉呈台北縣政府
核示外，並於同年八月十七日函覆稅捐處新店分處，將俟台北縣政府核定後再行辦理
。伊於八十五年一月十九日將不能辦理登記之理由函覆上訴人，並退回上訴人申覆案
卷。伊無賠償上訴人繳納稅款利息損失之義務等語，資為抗辯。
原審以：上訴人於八十年四月二十三日向稅捐處新店分處繳納系爭土地增值稅三百八
十萬五千三百六十二元，於同年月二十六日持前開繳款書收據向被上訴人申請就系爭
土地辦理土地所有權人更正登記、管理人變更登記及所有權移轉登記，被上訴人於同
年五月一日通知上訴人於十五日內補正相關文件，經上訴人之代理人黃謙恩於同年月
六日簽收領回土地申請書等案卷三宗，因上訴人逾期未為補正，被上訴人遂於同年月
二十二日駁回上訴人之申請，上訴人隨即於同年六月三日檢附土地申請登記資料提出
申覆理由書，經被上訴人轉呈台北縣政府核示。稅捐處新店分處於同年七月十七日通
知上訴人其已註銷土地現值申報及土地增值稅，上訴人得檢附繳納收據以辦理退稅事
宜，上訴人於同年月三十一日請求以註銷之土地增值稅抵充將來重新核定之稅額，惟
稅捐處新店分處不准其所請，除命上訴人於七日內提示繳稅收據，否則將依法辦理退
稅外，並以副本通知被上訴人將繳款收據註記「作廢」擲回，被上訴人乃函覆稅捐處
新店分處該案業已呈報台北縣政府核示，俟核定後再行辦理。被上訴人嗣於八十五年
一月十九日檢還全卷資料予上訴人，並說明不能辦理登記之理由各情，有土地增值稅
繳款書收據、土地登記申請書、被上訴人八十年五月一日新補字第八○五號補正通知
書、八十年五月二十二日新駁字第一八○號駁回理由簽辦單、八五北縣店第一字第六
四九號函、登記申請書退件發還清冊、申覆理由書、土地登記簿謄本、稅捐處新店分
處八十年七月十七日北縣稅新（二）字第八八三二號函可稽，且為兩造所不爭執，自
堪認為真實。按公務員怠於執行職務，致人民自由或權利遭受損害者，國家應負損害
賠償責任，國家賠償法第二條第二項後段固定有明文。惟須人民權利受損害之結果，
與公務員職務上懈怠行為有因果關係始足當之。本件上訴人於八十年四月二十六日向
被上訴人提出之登記聲請案，經被上訴人審核後，因需補提相關證據而由上訴人於同
年五月六日領回包括繳款收據在內之申請案卷三宗，其後上訴人並未於期限內補正，
被上訴人乃於同年五月二十二日駁回上訴人之聲請，被上訴人並無怠於執行職務，則
上訴人主張因被上訴人積壓達四年八個月又十九天，未准駁或命補正，且未將土地增
值稅繳款書收據擲回稅捐處新店分處，致上訴人不能辦理退稅，因而增加繳納土地增
值稅所支付貸款利息之損害，即無足採。又稅捐處新店分處於同年七月十七日通知上
訴人其已註銷土地現值申報及土地增值稅，上訴人得檢附繳納收據以辦理退稅事宜，
上訴人不惟不據之以申請退稅，且於同年月三十一日請求以註銷之土地增值稅抵充「
將來」重新核定之稅額。茲上訴人既未依稅捐處新店分處指示辦理退稅，亦未申請被
上訴人退回其於八十年六月三日提出申覆時所提出之繳款收據，是以被上訴人辯稱本
件退稅之遲延係可歸責上訴人自己之事由，並非由於被上訴人之怠於執行職務所致云
云，為可採信。從而，上訴人所自行支付貸款利息與被上訴人無涉，上訴人依國家賠
償法第二條第二項規定請求賠償，於法尚嫌無據等情，為其心證之所由得，因予維持
第一審所為上訴人敗訴之判決，駁回其上訴。查被上訴人於第一審提出之委任狀，已
蓋有被上訴人之關防章，明載委任葉俊雄為其訴訟代理人，並經被上訴人具狀承認該
訴訟行為，不發生訴訟代理權欠缺，或訴訟程序有重大瑕疵之問題。又上訴人雖於八
十年五日十日提出理由書，說明未依被上訴人五月一日指示提出證據補正之理由，然
被上訴人已於八十年五月二十八日函覆上訴人應提出證據補正之理由，並因上訴人未
依限補正而駁回上訴人之聲請，檢還所有權人更正登記、管理人變更登記、所有權移
轉登記案卷有被上訴人八十年五月二十二日新駁字第一八○號駁回理由書及八十北縣
店一字第三八五一號函可稽，被上訴人並無怠於執行職務之情形。原審為上訴人敗訴
之判決，經核於法洵無違誤。上訴人猶以被上訴人積壓案件，造成其不能退稅，受有
利息損害等陳詞，指摘原判決採證、認事之職權行使為不當，求予廢棄原判決，非有
理由。
據上論結，本件上訴為無理由。依民事訴訟法第四百八十一條、第四百四十九條第一
項、第七十八條，判決如主文。
中      華      民      國    八十八    年     十二     月     三十     日
                              最高法院民事第六庭
                                  審判長法官  朱  錦  娟
                                        法官  蘇  茂  秋
                                        法官  蘇  達  志
                                        法官  顏  南  全
                                        法官  陳  碧  玉
      右正本證明與原本無異
                                              書  記  官
中      華      民      國    八十九    年      一      月     十三     日
